【裁判字號】    97,交聲,681
【裁判日期】    970430
【裁判案由】    聲明異議
【裁判全文】
臺灣臺中地方法院交通事件裁定         97年度交聲字第681號
原處分機關  交通部公路總局臺中區監理所
受  處分人  意向企業有限公司
代  表  人  陳琇珊
上列受處分人因違反道路交通管理處罰條例案件，對於交通部公
路總局臺中區監理所民國96年1月17日所為之裁決（中監違字第
裁60-GC0000000、60-GC0000000、60-G00000000、60-CS0000000
號裁決書），及96年11月29日所為之裁決（中監違字第裁60-D9Z
147547、60-ZF0000000、60-CG0000000、00-000000、60-AX0000
000、60-CG0000000、60-A00000000、00-000000000、60-1A0000
000、60-ZI0000000、60-1A0000000、60-ZC0000000、60-A00000
000、60-AP0000000、60-CU0000000號裁決書）聲明異議，本院
裁定如下：
    主    文
附表編號1-9之處分部分異議駁回。
附表編號10-19之處分部分均撤銷。
    理    由
一、原處分機關略以：受處分人意向企業有限公司所有之車牌號
    碼PE-5283號自用小客車，於如附表所示之時間、地點，有
    如附表所示之違規事實，經警以如附表舉發單號碼所示之「
    舉發違反道路交通管理事件通知單」逕行舉發，計十九次，
    受處分人未於期限內到案，本所遂先後於民國97年1月17日
    、97年11月29日，依附表所示之法條，分別裁處如附表所示
    之處罰，於法並無不合等語。
二、本件受處分人意向企業有限公司異議則以：受處分人直至91
    年3月停業前，均未收到任何違規通知單，且本件PE-5283號
    自用小客車於89年5月10日已賣給甲○○，並交車完畢，本
    件違規行為，應由甲○○負責，爰懇請撤銷原處分等語。
三、本件附表所示之十九件違規行為後，行政罰法於94年2月5日
    制定公布，並於95年2月5日生效施行，其中第27條第1項雖
    規定：「行政罰之裁處權，因三年期間之經過而消滅」，惟
    同法第45條復規定：「本法施行前違反行政法上義務之行為
    應受處罰而未經裁處者，其時效自本法施行之日起算」，是
    以本件處分機關對該十九件處分之裁處，並未逾時效之規定
    ，合先敘明。
四、按行政程序法第78條第1項第1款、第2項規定：對於當事
    人之送達，有應為送達之處所不明而無人為公示送達之申請
    者，行政機關為避免行政程序遲延，認為有必要時，得依職
    權命為公示送達。同法第81條規定：公示送達自公告之日起
    ，其刊登政府公報或新聞紙者，自最後刊登日起，經二十日
    發生效力。道路交通管理處罰條例第87條第1項規定：受
    處分人不服第8條主管機關所為之處罰，得於接到裁決書之
    翌日起二十日內，向管轄地方法院聲明異議。
五、查本件PE-5283號自小客車於附表編號1-4所示之時間、地點
    ，有如附表所示之違規情形，而經警依法逕行舉發之事實，
    除受處分人於異議狀中並未爭執外，並有原舉發機關所開立
    之違反道路交通管理事件通知單與原處分機關所裁處之裁決
    書各四份在卷可稽。雖受處分人以上開情詞置辯，惟受處分
    人自86年2月26日變更登記迄今，其公司所在地均在臺中市
    西屯區○○○街3號1樓，此有其公司變更登記事項卡在卷可
    佐（參本院卷第94-102頁），原處分機關因受處分人停業，
    就如附表1-4所示之四份裁決書，無法對該處所送達，致有
    應為送達處所不明且無人申請公示送達之情形，而依行政程
    序法第78條第1項第1款、第2項之規定，均依職權命為公示
    送達，並於96年7月27日刊登於報紙，此有該報紙影本一紙
    在卷可考（參本院卷第58頁），該公示送達於96年8月18日
    發生送達效力。依道路交通管理處罰條例第87條第1項規定
    ，受處分人若有不服，應於送達發生效力之翌日起二十日內
    聲明異議，受處分人卻遲至96年12月10日始具狀向原處分機
    關聲明異議，此有原處分機關蓋在聲請異議狀上之收狀日期
    戳可證，受處分人對此四件裁決書之異議顯已逾二十日期間
    ，與法律程式不合，均應予以駁回。
六、按道路交通安全規則第23條第1項規定：汽車所有人名稱
    、地址如有變更，均應向公路監理機關辦理登記。道路交
    通管理處罰條例第85條第1項規定：本條例之處罰，受舉發
    違反道路交通管理事件之受處罰人，認為受舉發之違規行為
    應歸責他人者，應於舉發違反道路交通管理事件通知單應到
    日期前，檢附相關證據及應歸責人相關證明文件，向處罰機
    關告知應歸責人，處罰機關應即另行通知應歸責人到案依法
    處理，逾期未依規定辦理者，仍依本條例各該違反條款規定
    處罰。
七、查本件PE-5283號自小客車於附表編號5-9所示之時間、地點
    ，有如附表所示之違規情形，而經警及臺中監理所依法逕行
    舉發之事實，除受處分人於異議狀中並未爭執外，並有原舉
    發機關所開立之違反道路交通管理事件通知單與原處分機關
    所裁處之裁決書各五份在卷可佐。雖受處分人以上開情詞置
    辯，且證人甲○○於97年3月24日在本院具結證稱：「該五
    份舉發單所記載之違規事實，均為其駕駛該車子所造成」等
    語。惟原舉發機關因受處分人停業，就如附表5-9所示之五
    份違規通知單，無法對前揭公司所在地送達，致有應為送達
    處所不明且無人申請公示送達之情形，而依行政程序法第78
    條第1項第1款、第2項之規定，分別於90年9月4日、91年4月
    15日、91年5月30日、91年7月2日命為公示送達，此有公示
    送達資料五份在卷可證（參本院卷第17、22、25、133、134
    頁），該些公示送達均已發生送達效力。茲受處分人於將該
    自小客車賣給甲○○，依道路交通安全規則第23條第1項之
    規定，即應將買受人之名稱、地址，向公路監理機關辦理登
    記，受處人未為此舉，即應自負風險，又該五份違規通知單
    既以公示送達之程序送達受處分人，受處分人未於各該違規
    通知單應到日期前，檢附相關證據及應歸責人即甲○○之相
    關證明文件，向處罰機關告知應歸責人，使處罰機關另行通
    知應歸責人到案依法處理，依道路交通管理處罰條例第85條
    第1項規定，處分機關仍得依該條例各該違反條款之規定，
    對受處分人裁罰。故此部分之異議無理由，均應予駁回。
八、按行政程序法第74條第1項規定：「送達，不能依前二條規
    定為之者，得將文書寄存送達地之地方自治或警察機關，並
    作送達通知書兩份，一份黏貼於應受送達人住居所、事務所
    、營業所或其就業處所門首，另一份交由鄰居轉交或置於該
    送達處所信箱或其他適當位置，以為送達」、同條第2項規
    定：「前項情形，由郵政機關為送達者，得將文書寄存於送
    達地之郵政機關」、同條第3項規定：「寄存機關自收受寄
    存文書之日起，應保存三個月」。
九、查本件PE-5283號自小客車於附表編號10-19所示之時間、地
    點，有如附表所示之違規情形，而經警依法逕行舉發之事實
    ，雖受處分人於異議狀中並未爭執，並有原舉發機關所開立
    之違反道路交通管理事件通知單與原處分機關所裁處之裁決
    書各十份在卷可稽。惟原舉發機關因受處分人停業，就如附
    表10-19所示之十份違規通知單，無法對前揭公司所在地送
    達後，既未依行政程序法第78條第1項第1款、第2項規定，
    依職權命為公示送達，亦查無任何依行政程序法第74條第1
    、2、3項規定為寄存送達之資料，此有處分機關檢附之送達
    情形說明資料（內載：已逾郵局查詢期限）及各該原舉發機
    關回覆本院大意載：「相關資料已逾保存期限，故無法提供
    」之函文在卷可參。足見此部分並無任何證據可資證明有為
    合法送達，即應認為均未經合法送達。茲道路交通管理處罰
    條例第85條第1項之規定，無非在使逕行舉發之違規人（受
    處分人）得以釐清責任歸屬及得以裁罰基準在限期內自動繳
    納罰款，況本件確實另有應歸責之人（即甲○○），是以受
    處分人自應先受「舉發違反道路交通管理事件通知單」之通
    知，其始知悉應到案日期，受處分人若未受合法送達無從知
    悉應到案日期，主管機關即逕行裁決，其裁決程序即屬不適
    法。從而，此部分異議為有理由，附表10-19之處分均應予
    撤銷，發回原處分機關重新送達後，再依法裁決。
十、依道路交通管理處罰條例第87條第2項，道路交通案件處理
    辦法第18條、第19條、第20條，裁定如主文。
中    華    民    國    97    年    4     月    30    日
                        法  官    李秋娟
以上正本證明與原本無異。
如不服本裁定，應於收受送達後5日內向本院提出抗告狀。（應
附繕本）
                        書記官    童淑芬
中    華    民    國    97    年    4     月    30    日
附表：
┌──┬────┬──────┬──────────────┬───────────┬─────┬──────┐
│編號│違規時間│  違規地點  │        違規事實            │     舉發違反法條     │舉發單號碼│ 處罰主文   │
├──┼────┼──────┼──────────────┼───────────┼─────┼──────┤
│ １ │92/06/06│文心、甘肅路│汽車駕駛人未繫安全帶        │道路交通管理處罰條例  │GC0000000 │罰鍰新台幣壹│
│    │ 16：42 │口          │                            │第三十一條第一項      │          │仟伍佰元整  │
├──┼────┼──────┼──────────────┼───────────┼─────┼──────┤
│ ２ │92/06/05│文心、甘肅路│汽車駕駛人未繫安全帶        │道路交通管理處罰條例  │GC0000000 │罰鍰新台幣壹│
│    │ 15：13 │口          │                            │第三十一條第一項      │          │仟伍佰元整  │
├──┼────┼──────┼──────────────┼───────────┼─────┼──────┤
│ ３ │92/05/27│臺中市黎明  │行車限速五十公里，經測時速七│道路交通管理處罰條例  │G00000000 │罰鍰新台幣貳│
│    │ 10：56 │路三段      │十公里，超速二十公里滿二十公│第四十條第一項        │          │仟肆佰元整  │
│    │        │            │里以上                      │                      │          │            │
├──┼────┼──────┼──────────────┼───────────┼─────┼──────┤
│ ４ │92/04/19│汐止市○○街│在禁止臨時停車處所停車      │道路交通管理處罰條例  │CS0000000 │罰鍰新台幣壹│
│    │ 18：05 │一三四號    │                            │第五十六條第一項第一款│          │仟貳佰元整  │
├──┼────┼──────┼──────────────┼───────────┼─────┼──────┤
│ ５ │91/06/27│新店市景美橋│行車限速五十公里，經測時速七│道路交通管理處罰條例  │CG0000000 │罰鍰新台幣貳│
│    │ 01:05  │頭與順安街口│十一公里，超速二十一公里，滿│第四十條第一項        │          │仟肆佰元整  │
│    │        │            │二十公里                    │                      │          │            │
├──┼────┼──────┼──────────────┼───────────┼─────┼──────┤
│ ６ │91/05/25│復興南路東豐│行車限速五十公里，經測時速六│道路交通管理處罰條例  │A00000000 │罰鍰新台幣貳│
│    │ 10:28  │街          │十三公里，超速十三公里，未滿│第四十條第一項        │          │仟貳佰元整  │
│    │        │            │二十公里                    │                      │          │            │
├──┼────┼──────┼──────────────┼───────────┼─────┼──────┤
│ ７ │91/03/25│臺中區監理所│該車不依限期於90年12月20日參│道路交通管理處罰條例  │000000000 │罰鍰新台幣壹│
│    │        │            │加定期（臨時）檢驗          │第十七條第一項        │          │仟肆佰元整  │
├──┼────┼──────┼──────────────┼───────────┼─────┼──────┤
│ ８ │91/03/25│正氣橋下    │停車位置不依規定            │道路交通管理處罰條例  │1A0000000 │罰鍰新台幣壹│
│    │ 11：30 │            │                            │第五十六條第一項第九款│          │仟貳佰元整  │
├──┼────┼──────┼──────────────┼───────────┼─────┼──────┤
│ ９ │91/03/09│國道三號25公│限速九十公里，時速一０八公里│道路交通管理處罰條例  │ZI0000000 │罰鍰新台幣陸│
│    │ 11：18 │里南        │，超速十八公里              │第三十三條第一項      │          │仟元整      │
├──┼────┼──────┼──────────────┼───────────┼─────┼──────┤
│１０│91/07/22│臺北市○○路│在禁止臨時停車處所停車      │道路交通管理處罰條例  │AX0000000 │罰鍰新台幣壹│
│    │ 14：15 │六段        │                            │第五十六條第一項第一款│          │仟貳佰元整  │
├──┼────┼──────┼──────────────┼───────────┼─────┼──────┤
│１１│91/03/07│正氣橋下    │於身心障礙專用停車位違規停  │道路交通管理處罰條例  │1A0000000 │罰鍰新台幣壹│
│    │ 11：30 │            │車者                        │第五十六條第一項第十款│          │仟貳佰元整  │
├──┼────┼──────┼──────────────┼───────────┼─────┼──────┤
│１２│91/02/19│國道一號152 │限速九十公里，時速一一０公里│道路交通管理處罰條例  │ZC0000000 │罰鍰新台幣陸│
│    │ 11：55 │公里南向    │，超速二十公里（經科學儀器採│第三十三條第一項      │          │仟元整      │
│    │        │            │證）                        │                      │          │            │
├──┼────┼──────┼──────────────┼───────────┼─────┼──────┤
│１３│90/04/12│忠孝東路四段│在劃有紅線路段停車          │道路交通管理處罰條例  │A00000000 │罰鍰新台幣壹│
│    │ 11：55 │170巷5弄20號│                            │第五十六條第一項第一款│          │仟貳佰元整  │
├──┼────┼──────┼──────────────┼───────────┼─────┼──────┤
│１４│90/02/14│許昌街      │在劃有紅線路段停車          │道路交通管理處罰條例  │AP0000000 │罰鍰新台幣壹│
│    │ 17：45 │            │                            │第五十六條第一項第一款│          │仟貳佰元整  │
├──┼────┼──────┼──────────────┼───────────┼─────┼──────┤
│１５│90/02/09│桃園市復興  │併排停車                    │道路交通管理處罰條例  │D9Z147547 │罰鍰新台幣壹│
│    │ 16：04 │路          │                            │第五十六條第一項第六款│          │仟貳佰元整  │
├──┼────┼──────┼──────────────┼───────────┼─────┼──────┤
│１６│89/12/25│國道三號公路│限速九十公里，時速一０六公里│道路交通管理處罰條例  │ZF0000000 │罰鍰新台幣陸│
│    │ 07：59 │北44公里    │，超速十六公里              │第三十三條第一項      │          │仟元整      │
├──┼────┼──────┼──────────────┼───────────┼─────┼──────┤
│１７│89/10/25│新店市○○路│汽、重機速限六十公里，經科學│道路交通管理處罰條例  │CG0000000 │罰鍰新台幣貳│
│    │ 12：21 │白馬寺前往碧│儀器測照時速七十二公里，超速│第四十條第一項        │          │仟壹佰元整  │
│    │        │潭          │十二公里，未滿二十公里      │                      │          │            │
├──┼────┼──────┼──────────────┼───────────┼─────┼──────┤
│１８│89/09/14│新店市安康  │在禁止臨時停車處所停車      │道路交通管理處罰條例  │564951    │罰鍰新台幣壹│
│    │ 11：40 │路二段      │                            │第五十六條第一項第一款│          │仟貳佰元整  │
├──┼────┼──────┼──────────────┼───────────┼─────┼──────┤
│１９│89/09/07│臺北縣新店市│停車時間、位置、方式、車種不│道路交通管理處罰條例  │CU0000000 │罰鍰新台幣壹│
│    │ 15：30 │安康路二段  │依規定者                    │第五十六條第一項第九款│          │仟貳佰元整  │
└──┴────┴──────┴──────────────┴───────────┴─────┴──────┘


司法院資訊處製作；財團法人民間司法改革基金會備份。
